臺灣板橋地方法院民事判決　　　　　　　96年度訴字第1623號
原　　　告　甲○○
被　　　告　乙○○
訴訟代理人　賴傳智律師
上列當事人間請求清償借款事件，經本院於民國96年11月27日言
詞辯論終結，判決如下：
    主  文
原告之訴駁回。
訴訟費用由原告負擔。
    事實及理由
一、原告起訴主張：
（一）被告向其借款共計約新台幣（下同）500 萬元以上，其均
      以現金交付被告，被告並有親自簽立字據，初期被告尚有
      給付利息，本金部分則全部尚未返還，第1 次借款106,00
      0 元由本院執行處執行2 、3 次，獲償8 萬餘元，但原告
      繳納執行費、鑑定費亦約為8 萬餘元，被告迄未返還，並
      對原告提起偽造有價證券告訴以拖延之，為此提起本件訴
      訟。
（二）對被告抗辯之陳述：原告附表所提5 張書面資料，其上被
      告簽名均係被告本人所親自簽名，被告其母即訴外人廖瑞
      香亦曾以伊之土地、房屋及本票向原告借款。因兩造母親
      係遠親，被告母親因恐獨子無法結婚，請原告幫忙借用買
      大陸妹以解決繼嗣問題，故原告借款20萬元2 張共40萬元
      ，另原告並出借款項共500 萬元讓被告及訴外人廖美惠購
      買房屋，而被告則繼續出面借款生活，然原告迄今僅就其
      中本票106,000 元聲請裁定強制執行而得款8 萬元，惟繳
      納法院相關費用亦已有8 萬元。
（三）聲明：被告應給付原告1,386,000 元及自第一審判決送達
      翌日起至清償日止按年息百分之五計算之利息；訴訟費用
      由被告負擔。
二、被告則辯以：
（一）原告無非係以消費借貸關係訴請被告返還借款，並以96年
      6 月1 日支付命令聲請狀內附件一中五紙書面為憑。然按
      「稱消費借貸者，謂當事人一方移轉金錢或其他代替物之
      所有權於他方，而約定他方以種類、品質、數量相同之物
      返還之契約」，民法第474 條定有明文。另參最高法院83
      年台上字第2372號判決意旨「當事人主張有金錢借貸關係
      存在，須就其發生所須具備之特別要件即金錢之交付及借
      貸意思表示互相一致負舉證之責任，若僅證明有金錢之交
      付，未證明借貸意思表示互相一致者，尚不能認為有金錢
      借貸關係存在」，揆諸前開法文及最高法院判決意旨，本
      件原告既係基於消費借貸關係而為主張，自需就消費借貸
      關係之成立及金錢之交付二者負擔舉證之責。
（二）查原告所提96年6 月1 日支付命令聲請狀內附件一中之5
      紙書面（下稱：系爭5 紙書面），其中關於被告「乙○○
      」之簽名均非出於被告本人之手，此可比對系爭5 紙書面
      中「乙○○」之簽名，以肉眼觀之即可明顯辨別各該簽名
      均有差異自明。另參諸原告曾多次偽造被告乙○○及其母
      廖瑞香名義之本票，並進而聲請法院裁定強制執行該人之
      財產，前經臺灣高等法院95年上更（一）字第19號判決原
      告有期徒刑3 年3 月，及另經臺灣高等法院95年度重訴更
      （一）字第11號民事判決原告應賠償被告之母廖瑞香50萬
      元精神上損害賠償，可知本件系爭5 紙書面亦極有可能乃
      係原告所偽造者，是茲被告就系爭5紙書面否認其真正。
（三）另查系爭5 紙書面中，依原告所提呈附表，其中第2 、5
      欄位87年12月22日借款金額50萬元、88年6 月30日借款金
      額37萬6 千元之部分，原告所提呈證物乃係台北區中小企
      業銀行取款憑條，並非金錢借貸之憑證，況其中1 紙取款
      憑條上亦有原告自身之簽名，則原告提出該2 紙取款憑條
      之真意為何，應命原告敘明之。再者，原告本身從事多年
      代書工作，實際上卻乃係以極高利息貸款予他人而謀取暴
      利，且原告借款於他人之時，為期該債款得以清償，無不
      要求借款人於借款之同時簽立借據、本票及提供擔保品後
      ，原告始會允諾借款。觀諸原告所提呈附表，其中第4 、
      5 欄位，簽署日期均為89年9 月27日，金額各為10萬元之
      借據，其上均載有「一星期供抵押物」等文字，若該2 筆
      借款確為被告所借而尚未清償者，該擔保品理應仍在原告
      之處，則懇請鈞院命原告敘明所謂「一星期供抵押物」為
      何？及命原告提出該抵押物。
（四）又觀諸被告所提呈附表，其中第1 、2 、5 欄位，分別為
      87年9 月5 日借款金額31萬元、87年12月22日借款金額50
      萬元、88年6 月30日借款金額37萬6 千元等筆，綜合原告
      迄今所有訴狀，其似主張（1） 原告為幫助被告結婚，曾
      借予被告兩次20萬元，合計40萬元；（2） 曾借款予被告
      買屋500 萬元；（3） 訴外人廖美惠及被告曾匯款予原告
      繳交利息云云，主張被告確有向伊借貸系爭5 筆借款。惟
      查原告所提呈附表，其中第1 欄位87年9 月5 日借款金額
      31萬元之部分，其上有關被告「乙○○」之簽名並非被告
      本人筆跡。又原告主張曾幫助被告結婚而借款40萬元、買
      屋500 萬元之部分，無論時間抑或金額等均與本件系爭五
      筆借款不同，況觀諸原告提呈證物3 所稱2 筆結婚用之借
      款，僅可得知原告曾於89年10月19日提領現金20萬元、89
      年10月25日轉帳20萬元，然均與本件系爭5 筆借款主張之
      時間及金額有所差異。再者，原告所提證物4 、證物5 其
      所謂繳交利息之證明，其中87年5 月18日由訴外人廖美惠
      匯款之60萬元，與本件系爭5 筆借款有何關係，應命原告
      敘明之。況證物4 、證物5 由訴外人廖美惠及被告2 人匯
      款之時間分別係87年5 月18日、87年9 月11日，勾稽比對
      本件系爭5 筆借款之時間，亦殆無可能驟謂該2 筆匯款係
      為繳交系爭五筆借款之利息（按：該2 筆匯款之時間均早
      於系爭5 筆借款之時間，故豈有可能在尚未借款之前即開
      始繳交利息），足證本件根本又係原告張冠李戴，企圖蒙
      混鈞院之舉。
（五）聲明：原告之訴駁回；若受不利益之判決，被告願供擔保
      請准宣告免予假執行。
三、原告主張被告共向其借款500 萬元，並提出附表及系爭5 紙
    書面為證，被告則均否認之，且以前開情詞置辯，是所應審
    究者，為被告是否確有向原告借用系爭款項，茲敘述如下。
（一）按稱消費借貸者，謂當事人一方移轉金錢或其他代替物之
    　所有權於他方，而約定他方以種類、品質、數量相同之物
　　  返還之契約，民法第474條第1項定有明文。次按當事人主
      張有利於己之事實者，就其事實有舉證之責任，民事訴訟
      法第277 條前段亦定有明文。本件原告主張兩造間有消費
      借貸契約存在，自應由原告就兩造有消費借貸契約之意思
      表示一致及交付借款之事實，負舉證責任。
（二）查原告主張被告有借款予被告，係以臺北區中小企業銀行
      取款憑條2 紙及借用證3 紙等件為證，惟查，上開臺北區
      中小企業銀行取款憑條2 紙其上之存戶簽章，其上包括原
      告及被告2 人，是原告是否有出借該取款憑條上所示之金
      額予被告，即非無疑。再就原告所提借用證3 紙，被告則
      否認其上被告之簽名為真正，且該3 紙借用證上被告之簽
      名，經本院以肉眼觀察，相互比對，其字跡已非相同，再
      經核對本件聲明異議狀上被告之簽名，與上述3 紙借用證
      上被告之簽名，顯係非出於同一人之手，是原告就被告確
      有親簽上述3 紙借用證用以借款，自應負舉證之責，惟原
      告就上開情事於本院審理中並未進一步舉證，自難認其上
      開主張之真實性。
四、綜上所述，本件原告未能證明兩造間有消費借貸關係，其起
    訴請求被告返還其出借之款項，即為無理由，應予駁回。
五、本件事證已臻明確，兩造其餘攻擊防禦方法及所舉未經援用
    之證據，經本院斟酌後，認為均不足以影響本判決之結果，
    爰不一一論駁，併此敘明。
六、據上論結，原告之訴為無理由，依民事訴訟法第78條，判決
    如主文。
中　　華　　民　　國　　96　　年　　12　　月　　21　　日
                  民事第三庭    法　官　邱靜琪
以上正本係照原本作成
如對本判決上訴，須於判決送達後20日內向本院提出上訴狀
中　　華　　民　　國　　96　　年　　12　　月　　21　　日
                                書記官　白俊傑
附表：
┌──┬──────┬─────────┐
│編號│日期（民國）│   金額（新台幣） │
├──┼──────┼─────────┤
│ 1  │ 87.9.5     │  310,000         │
├──┼──────┼─────────┤
│ 2  │ 87.12.22   │  500,000         │
├──┼──────┼─────────┤
│ 3  │ 89.9.27    │  100,000         │
├──┼──────┼─────────┤
│ 4  │ 89.9.27    │  100,000         │
├──┼──────┼─────────┤
│ 5  │ 88.6.30    │  376,000         │
└──┴──────┴─────────┘
